臺灣高雄地方法院民事判決　　　　　　　93年度訴字第2536號
原　　　告　甲天下股份有限公司
法定代理人　莊陳量
訴訟代理人　乙○○
被　　　告　丙○○
訴訟代理人　丁○○
上列當事人間請求遷讓房屋事件，經本院於民國94年7 月12日言
詞辯論終結，判決如下：
  主  文
被告應將如附表所示之房屋遷讓返還予原告。
訴訟費用由被告負擔。
本判決關於原告勝訴部分於原告以新臺幣玖拾捌萬元為被告供擔
保後得假執行；但被告如以新臺幣貳佰玖拾貳萬陸仟伍佰元為原
告預供擔保後，得免為假執行。
  事實及理由
一、本件原告起訴時之法定代理人原為甲○○，嗣於訴訟進行中
    ，變更由莊陳量為新任法定代理人，並聲明承受訴訟，其聲
    請依法核無不合，自應予以准許。
二、原告起訴主張：緣如附表所示之建物（下稱系爭建物）及其
    坐落基地前經鈞院民事執行處公開拍賣，因無人應買而由伊
    於民國93年7 月1 日承受，並經繳清價款收受權利移轉證書
    而辦理移轉登記手續完竣在案，惟被告於伊承受系爭建物前
    即基於系爭建物之共有人身份擅自入住使用系爭建物，並未
    經伊之同意而持續占用迄今拒絕搬遷，而系爭建物當初為供
    餐廳使用乃全部打通無法分隔，為此爰依所有物返還請求權
    請求判令被告應遷讓返還如附表所示之建物，並願供擔保請
    准為假執行之宣告。
三、被告則以：伊原為系爭建物之共有人而於78年間為伊母親即
    訴外人莊陳量之銀行貸款債務提供系爭建物為擔保並擔任連
    帶保證人，嗣訴外人莊陳量因未繳納貸款利息而由原告代償
    後取得銀行之債權及抵押權，而訴外人莊陳量原即為原告之
    法定代理人並為實際經營者，惟其嗣竟未向原告清償欠款而
    任由原告聲請拍賣抵押物並承受系爭建物及其坐落之基地，
    再將原告法定代理人變更為其孫媳婦甲○○後而對伊提出本
    件訴訟，復於本件訴訟中再變更回其名義，是原告取得系爭
    建物之手法顯有不公平，縱伊應行搬遷亦請酌定3 年之履行
    期以求其平等語資為抗辯，並聲明求為判決：駁回原告之訴
    及假執行之聲請，如受不利判決，並願供擔保請准免為假執
    行之宣告。
四、兩造不爭執之事項：
  (1)、原告於93年10月15日以拍賣為登記原因取得系爭建物之所
      有權全部。
  (2)、原告未同意被告居住使用系爭建物。
五、兩造爭執之重點在於原告請求被告遷讓房屋有無理由？範圍
    為何？茲將本院判斷意見說明如下：
    按「所有人對於無權占有或侵奪其所有物者，得請求返還之
    。對於妨害其所有權者，得請求除去之。有妨害其所有權之
    虞者，得請求防止之。」，民法第767 條定有明文。本件原
    告主張其為系爭建物之所有權人，且未同意被告占有使用系
    爭建物等情已如上述，而被告固以前詞置辯，惟原告為依法
    設立之公司法人，其於法令限制範圍內有享受權利負擔義務
    之能力而為一獨立之權利主體，是縱其法定代理人莊陳量為
    被告之主債務人，此亦屬被告與訴外人莊陳量間之私人債務
    糾紛，與原告之公司並無相關，被告聲請傳訊訴外人莊陳量
    以詢問其等間之債務糾紛核無必要，而原告既已合法取得系
    爭建物之所有權，自得依法行使其所有權人之權限，被告所
    辯並無理由。另系爭建物主體為4 樓透天樓房及1 樓半之未
    保存登記建物，而其面臨中山二路、興中二路及興中二路 4
    巷旁各有1 個出入口，然建物內部僅有1 個樓梯連結至頂樓
    ，且當初為供餐廳使用而將建物內部全部打通（包括未保存
    登記建物部分），而被告乃占有使用主體透天樓房之2 樓居
    住，並於頂樓搭設鴿舍及鐵皮屋供以飼養鴿子及雞隻使用，
    透天樓房及其延伸之未保存登記建物面臨中山二路之1 樓部
    分則由被告出租予訴外人南北書局，其餘1 樓部分則由被告
    堆置雜物使用，而訴外人南北書局占用之1 樓部分則已於94
    年6 月20日點交完畢，此有勘驗筆錄及原告陳報狀所附切結
    書在卷可稽，並為兩造所不爭執，而被告雖僅使用系爭建物
    之1 、2 樓部分及其頂層，惟系爭建物內部既已全部打通而
    僅有1 個樓梯連結至頂層，其自已連結成一整體建築而無法
    明確區隔，是系爭建物實際上已全部在被告之實力支配下而
    無法區分，今被告既無占有系爭建物之合法權源，原告訴請
    被告遷讓系爭建物之全部自屬有據而為有理由。至被告固請
    求本院予以酌定履行期，惟民事訴訟法第396 條第1 項之規
    定，不過認法院有斟酌判決所命給付之性質，得定相當之履
    行期間之職權，非認當事人有要求定此項履行期間之權利，
    而本件原告並不同意被告履行期之要求，且被告迄至本件言
    詞辯論終結時止已無權占用系爭建物近10個月，並非無適當
    之時間得予搬遷，故為保所有權人即原告之權益，本院爰不
    予酌定履行期，併此敘明。
  綜上，原告為系爭建物之所有權人，且未同意被告占有使用系
  爭建物，而系爭建物係全部打通而無法區隔，則被告無權占有
  系爭建物之全部自應予以返還，從而原告依據所有物返還請求
  權請求被告應返還如附表所示之建物為有理由，自應予以准許
  。
六、本件兩造均陳明願供擔保請准為假執行或免為假執行之宣告
    ，經核均無不合，爰分別酌定相當之擔保金額准許之。
七、據上論結：本件原告之訴為有理由，合依民事訴訟法第78條
    、第390 條第2 項、第392 條，判決如主文。
中　　華　　民　　國　　94　　年　　7 　　月　　28　　日
                  民事第五庭審判長法  官  陳嘉惠
                                  法  官  謝雨真
                                  法　官　郭宜芳
正本係照原本作成。
如不服本判決，應於送達後20日內，向本院提出上訴狀並表明上
訴理由，如於本判決宣示後送達前提起上訴者，應於判決送達後
10日內補提上訴理由書（須附繕本）。
中　　華　　民　　國　　94　　年　　7 　　月　　28　　日
                                 書記官　劉法萱
